【裁判字號】    96,重上,65
【裁判日期】    970820
【裁判案由】    清償借款
【裁判全文】
臺灣高等法院高雄分院民事判決        96年度重上字第65號
上  訴  人  第一商業銀行股份有限公司
法定代理人  壬○○
訴訟代理人  辛○○
            魏孟緒律師
            鄭曉東律師
被 上訴 人  乙○○
            甲○
            丁○○○
            丙○○
            庚○○
            戊○○
上列 5人共同
訴訟代理人  己○○    住高雄縣岡山鎮○○○路69號9樓之12
上列當事人間請求清償借款事件，上訴人對於民國96年8 月28日
臺灣高雄地方法院96年度訴字第47號第一審判決提起上訴，本院
於97年8 月6 日言詞辯論終結，判決如下：
    主  文
上訴駁回。
第二審訴訟費用由上訴人負擔。
    事實及理由
一、上訴人法定代理人已變更為壬○○，有第一商業銀行董事會
    函可稽，據壬○○聲明承受訴訟，核無不合，先予敘明。
二、上訴人起訴主張：被上訴人乙○○於民國82年7 月26日邀同
    被上訴人甲○及訴外人曾周永為連帶保證人，向高雄縣梓官
    區漁會信用部（下稱梓官區漁會）借款新臺幣（下同）600
    萬元，約定借款期間自82年7 月26日起至85年7 月26日止，
    利息按年利率10﹪固定計付，按月繳納利息，本金到期一次
    清償，如未按期履行，喪失期限利益，全部債務視為到期，
    除按約定利率計算遲延利息外，逾期在6 個月以內者，按上
    開利率10﹪，逾期超過6 個月者，依上開利率20﹪加計違約
    金（下稱系爭借款）。詎乙○○自84年1 月29日起即未按期
    清償，依約已喪失期限利益，全部債務視同到期，尚欠本金
    600 萬元、自84年1 月29日起之利息及自84年3 月1 日起之
    違約金未清償。甲○與曾周永為連帶保證人，應與乙○○負
    連帶清償責任。曾周永已於84年1 月15日死亡，被上訴人丁
    ○○○、曾惠真、丙○○、庚○○、戊○○（下稱丁○○○
    等5人） 為曾周永之繼承人，依法應承受曾周永財產上之一
    切權利義務，對系爭借款自應負連帶清償之責。又上訴人經
    財政部核准於90年9 月15日起受讓梓官區漁會，爰依消費借
    貸、連帶保證及繼承之法律關係，求為判決：(一)被上訴人應
    連帶給付上訴人600 萬元，及自84年1 月29日起至清償日止
    ，按年利率10﹪計算之利息，暨自84年3 月1 日起至清償日
    止，其逾期在6 個月內者，按上開利率10﹪，逾期超過6 個
    月者，按上開利率20﹪加付之違約金。(二)願供擔保請准宣告
    假執行。原審判決上訴人全部敗訴，上訴人對被上訴人提起
    上訴，聲明：(一)原判決廢棄。(二)被上訴人應連帶給付上訴人
    600 萬元，及自84年1 月29日起至清償日止，按年利率10﹪
    計算之利息，暨自84年3 月1 日起至清償日止，其逾期在6
    個月內者，按上開利率10﹪，逾期超過6 個月者，按上開利
    率20﹪加付之違約金。(三)願供擔保請准宣告假執行（原審駁
    回上訴人請求原審被告己○○給付部分，未據聲明不服，已
    告確定）。
三、被上訴人則以：乙○○未曾向梓官區漁會借款，上訴人所提
    出之借據及約定書上「乙○○」之簽名及印文均非真正。甲
    ○亦未同意擔任系爭借款之連帶保證人；丁○○○、丙○○
    、庚○○、戊○○均不知曾周永有無擔任連帶保證人，而乙
    ○○既未借款，其餘被上訴人自不負連帶保證責任等語，資
    為抗辯。於本院聲明：(一)上訴駁回。(二)如受不利判決，願供
    擔保請准宣告免為假執行。
四、兩造不爭執之事項：
  (一)曾周永於84年1 月15日死亡，丁○○○等5 人為曾周永之繼
    承人，承受曾周永財產上之一切權利義務。
  (二)上訴人經財政部核准於90年9月15日起受讓梓官區漁會。
  (三)系爭借據及約定書上「乙○○」之簽名，經內政部警政署刑
    事警察局筆跡鑑定結果，與乙○○所書寫之筆跡不符（一審
    卷150 至151 頁、本院卷62頁）。
五、兩造爭執之事項：
  (一)乙○○是否為系爭借款之借款人？
  (二)甲○、曾周永應否就系爭借款負連帶保證責任？
六、本院判斷：
  (一)乙○○是否為系爭借款之借款人？
    按當事人主張有利於己之事實者，就其事實有舉證之責任，
    民事訴訟法第277 條前段定有明文。又私文書之真正，如他
    造當事人有爭執者，則舉證人應負證其真正之責（最高法院
    著有47年台上字第1784號判例可資參照）。上訴人主張乙○
    ○為系爭借款之借款人，固據提出有「乙○○」印文之借據
    及約定書為證，惟被上訴人否認前揭印文之真正，依上開說
    明，應由上訴人負舉證責任。上訴人雖提出依其所稱係乙○
    ○於80年11月15日為向梓官區漁會貸款400 萬元而於80年11
    月13日簽訂之約定書，及乙○○於80年11月5 日在梓官區漁
    會開立00000-0- 00000號帳戶之活期存款明細分類帳卡（本
    院卷98、99頁），主張該約定書及分類帳卡上「乙○○」之
    印文，均與系爭借據、約定書上「乙○○」之印文相符，而
    開戶需本人為之，足證系爭借據、約定書上「乙○○」之印
    文亦為真正等語。惟乙○○否認上開80年11月13日約定書及
    活期存款明細分類帳卡上「乙○○」印文之真正，而上訴人
    自承未能提出該帳戶係乙○○親自或有委由他人開戶之證據
    ，兩者印章亦不能證明相符，則上訴人主張上開帳戶係高隆
    鴻本人所開立，即非可採。上訴人既無法舉證證明其所提出
    之80年11月13日約定書及上開帳戶活期存款明細分類帳卡上
    「乙○○」印文均為真正，其以系爭借據、約定書上「乙○
    ○」之印文，均與該80年11月13日約定書及上開帳戶活期存
    款明細分類帳卡上「乙○○」之印文相符，主張乙○○係系
    爭借款之借款人，顯無可取。
  (二)甲○、曾周永應否就系爭借款負連帶保證責任？
    按保證債務乃從債務，以主債務之存在為前提。如主債務不
    存在，則保證債務即無由獨立存在。查乙○○既非系爭借款
    之借款人，乙○○與上訴人自無借貸關係存在，從而甲○與
    曾周永之之保證債務自無從發生，故甲○、曾周永不應就系
    爭借款負連帶保證責任。
七、綜上所述，上訴人依消費借貸、連帶保證及繼承之法律關係
    ，請求被上訴人應連帶給付上訴人600 萬元，及自84年1 月
    29 日 起至清償日止，按年利率10﹪計算之利息，暨自84年
    3 月1 日起至清償日止，其逾期在6 個月內者，按上開利率
    10﹪，逾期超過6 個月者，按上開利率20﹪加付之違約金，
    即非正當，不應准許。其假執行之聲請亦失所依附，應併予
    駁回。原審為上訴人敗訴之判決，及駁回其假執行之聲請，
    並無不合。上訴意旨指摘原判決部分不當，求予廢棄改判，
    為無理由，應予駁回。兩造其餘攻防及舉證，於判決結果不
    生影響，毋再逐一論述，併此敘明。
八、據上論結，本件上訴為無理由，依民事訴訟法第449條第1項
    、第78條，判決如主文。
中    華    民    國    97    年    8     月    20    日
                            民事第六庭
                                審判長法官  許明進
                                法      官  張明振
                                法      官  徐文祥
以上正本證明與原本無異。
如對本判決上訴，須於判決送達後20日內向本院提出上訴狀，其
未表明上訴理由者，應於上訴後20日內向本院提出上訴理由書（
均須按他造當事人之人數附繕本）。上訴時應提出委任律師或具
有律師資格之人之委任狀，並依附註條文規定辦理。
中    華    民    國    97    年    8     月    21    日
                                書  記  官  呂素珍
附註：
民事訴訟法第466 條之1 ：
對於第二審判決上訴，上訴人應委任律師為訴訟代理人，但上訴
人或其法定代理人具有律師資格者，不在此限。
上訴人之配偶、三親等內之血親、二親等內之姻親，或上訴人為
法人、中央或地方機關時，其所屬專任人員具有律師資格並經法
院認適當者，亦得為第三審訴訟代理人。
第1 項但書及第2 項情形，應於提起上訴或委任時釋明之。


司法院資訊處製作；財團法人民間司法改革基金會備份。
